臺灣新北地方法院刑事判決
111年度審訴字第1130號
公  訴  人  臺灣新北地方檢察署檢察官
被      告  林信明



上列被告因偽造文書等案件，經檢察官提起公訴（111年度偵字
第12445、26671、30640號），被告於準備程序中就被訴事實為
有罪之陳述，經本院合議庭裁定改以簡式審判程序審理，判決如
下：
    主  文
林信明犯如附表一所示之罪，各處如附表一主文欄所示之刑及沒
收。有期徒刑部分，應執行有期徒刑拾月，如易科罰金，以新臺
幣壹仟元折算壹日。
    事實及理由
一、林信明分別為下列行為：
  ㈠於民國110年12月19日15時9分許，行經新北市○○區○○路00號
    前，見陳常穎將車牌號碼0000-00號自用小貨車停放該處後
    ，車門未上鎖即下車送貨，竟意圖為自己不法之所有，基於
    竊盜之犯意，徒手竊取車內黑色大包包1個，內有鑰匙1串、
    蘋果牌手機1支、藍芽耳機1個、行動電源1個、送貨簽單1份
    、放有陳常穎身分證之咖啡色長夾1個、放有現金新臺幣（
    下同）1,500元之黑色短夾1個，得手後離去。
  ㈡於110年12月21日13時20分許，行經新北市○○區○○路00號前，
    見侯瀚勛將車牌號碼000-0000號自用小貨車停放該處後，車
    門未上鎖即下車送貨，竟意圖為自己不法之所有，基於竊盜
    之犯意，徒手竊取車內價值各10,000元之華碩牌手機1支（
    含門號0000000000號SIM卡1枚，下稱本案手機）及三星牌手
    機1支，得手後離去。
  ㈢於竊得本案手機SIM卡後，意圖為自己不法之利益，基於行使
    偽造準私文書及詐欺得利之犯意，利用本案手機SIM卡綁定
    遠傳電信股份有限公司（下稱遠傳公司）小額消費之功能，
    未得侯瀚勛之同意或授權，將本案手機SIM卡裝入自己手機
    內，登入網路商店Google Play，接續於110年12月21日13時
    40分52秒、同日13時41分10秒、同日13時41分26秒、同日13
    時41分56秒，購買星城網路遊戲點數1,000元、1,000元、1,
    000元、500元，總計3,500元，致Google Play及遠傳電信公
    司均陷於錯誤，誤認侯瀚勛同意以手機小額付費方式消費，
    而將上開消費款項計入侯瀚勛電信費用帳單中，林信明因而
    以上開方式，詐得免於本人支付費用而購買遊戲點數商品之
    財產上不法利益，足生損害於侯瀚勛、Google Play及遠傳
    公司對於電信費用管理之正確性。 
  ㈣前於111年3月16日10時許，在新北市○○區○○路000號，竊取邱
    冠忠所有之包包（竊盜部分，另經本院判決在案）後，另意
    圖為自己不法之所有，基於詐欺得利之犯意，持竊得之包包
    內邱冠忠向中國信託商業銀行（下稱中信銀行）申設之0000
    000000000000號信用卡，冒充邱冠忠本人消費，於附表二所
    示時間，在新北市○○區○○街00號統一超商御成門市（下稱御
    成門市），刷卡消費附表二所示金額購買遊戲點數，致御成
    門市店員誤認林信明為合法之持卡人而陷於錯誤，同意林信
    明刷卡消費，林信明因而詐得附表二所示之遊戲點數，足以
    生損害於邱冠忠、御成門市及中信銀行對信用卡管理之正確
    性。
  ㈤前於111年3月21日18時20分許，在新北市○○區○○路000○0號，
    竊取吳政頡所有之包包（竊盜部分，另經本院判決在案）後
    ，另意圖為自己不法之所有，基於詐欺得利及行使偽造準私
    文書之犯意，持竊得吳政頡包包內張蕙旻向中信銀行申設之
    000000000000000號信用卡，冒充張蕙旻本人消費，於附表
    三所示時間，在新北市○○區○○路00號統一超商峽光門市（下
    稱峽光門市），刷卡消費附表三所示金額購買遊戲點數，且
    於附表三編號2、3消費以觸控筆在信用卡刷卡機之面板上書
    立「張蕙旻」之署名各1枚（即電子簽名），而偽造「張蕙
    旻」電磁紀錄署押各1枚，進而偽造完成信用卡消費簽帳單
    電磁紀錄準私文書並行使，以表彰真正持卡人張蕙旻於確認
    消費及金額無誤後為此刷卡交易而行使之，致峽光門市店員
    誤認林信明為合法之持卡人而陷於錯誤，同意林信明刷卡消
    費，林信明因而詐得附表三所示之遊戲點數，足以生損害於
    張蕙旻、峽光門市及中信銀行對信用卡管理之正確性。
二、證據：
  ㈠被告林信明於警詢、偵查、本院準備程序及審理時之自白。
  ㈡告訴人陳常穎、侯瀚勛於警詢中之指訴。
  ㈢告訴代理人余錫昌即告訴人中信銀行之經理於警詢中之陳述
    。
  ㈣監視器翻拍畫面19張（事實一㈠）
  ㈤監視器翻拍畫面15張（事實一㈡）。
  ㈥遠傳公司代收服務帳單1份（事實一㈢）。
  ㈦信用卡冒用明細表、臺灣新北地方檢察署公務電話紀錄各1份
    及御成門市監視器翻拍畫面3張（事實一㈣）。
  ㈧信用卡冒用明細表1份、超商電子發票存根聯5張、電子簽帳
    單3張、臺灣新北地方檢察署公務電話紀錄1份及峽光門市監
    視器翻拍畫面4張（事實一㈤）。
三、論罪科刑：
  ㈠按在紙上或物品上之文字、符號、圖畫、照像，依習慣或特
    約，足以為表示其用意之證明者，關於本章及本章以外各罪
    ，以文書論；錄音、錄影或電磁紀錄，藉機器或電腦之處理
    所顯示之聲音、影像或符號，足以為表示其用意之證明者，
    亦同，刑法第220條定有明文。而網路、APP軟體刷卡交易，
    係持卡人在特約商店或其網頁或使用電話，將其刷卡購買物
    品或取得服務利益之意思，以文字或代替文字之符號、圖畫
    ，輸入電腦網路，藉由電信業者所提供之網路訊息傳送服務
    功能，經電信業者之電腦網路系統，將上開電磁記錄加以傳
    發輸送，再由他人之電腦終端設備予以接收、儲存，並可賴
    該電腦終端設備之螢幕顯示此等足以為表示其用意之證明者
    ，應屬刑法第220條第2項規定之準文書。查事實一㈢被告利
    用竊得本案手機SIM卡連接網際網路，進行小額消費，因而
    製作表示係告訴人侯瀚勛本人或授權同意將消費金額均計入
    該門號帳單中意思之不實小額消費電磁紀錄，並將之傳予遠
    傳公司而行使該偽造之電磁紀錄，使Google Play得據以請
    求告訴人侯瀚勛門號所屬之遠傳公司撥款給付各該消費款項
    ，即具有簽帳消費及收據之性質，自屬刑法第220條第2項之
    準私文書。
  ㈡按簽帳單具有持卡人與特約商店之交易契約書，及持卡人請
    求發卡銀行撥款之請求書或指示文件之性質，持卡人向特約
    商店消費後，簽名於熱感應式消費簽帳單之特約商店存根聯
    上或簽名在信用卡刷卡機面板上，該簽名均意指持卡人同意
    依據信用卡持卡人合約條件，一經使用、訂購商品或接受服
    務，均應按簽帳單之全部金額，付款予發卡銀行，故持卡人
    於該簽帳單簽名其用意係對所簽之金額負責之意，該簽帳單
    之性質為私文書、簽帳單電磁紀錄之性質為準私文書均甚明
    。次按刑法第339條第1項、第2項分別規定詐欺取財罪及詐
    欺得利罪，前者之行為客體係指財物，後者則指取得債權、
    免除債務、延期履行債務或提供勞務等財物以外之財產上不
    法利益（最高法院86年度台上字第3534號判決意旨參照）。
     
  ㈢核被告所為，分別係犯：
　①就事實一㈠、㈡所為，均係犯刑法第320條第1項之竊盜罪。
　②就事實一㈢所為，係犯刑法第216條、第210條、第220條第2項
    之行使偽造準私文書罪及同法第339條第2項之詐欺得利罪，
    起訴書認此部分僅係犯刑法339條第1項之詐欺取財罪，尚有
    未洽，惟起訴書所載犯罪事實，與本院所認定之事實，基本
    社會事實同一，且已當庭告知被告前開法條，是無礙被告防
    禦權，爰依刑事訴訟法第300條之規定，變更起訴法條。被
    告偽造準私文書後復持以行使，其偽造準私文書之低度行為
    ，應為行使偽造準私文書之高度行為所吸收，不另論罪。又
    被告雖有多次傳送不實小額消費電磁紀錄予遠傳公司之行使
    偽造準私文書之行為，然其係基於單一之犯意，於密接之時
    間內為之，且侵害同一法益，依一般社會健全觀念，難以強
    行分開，在刑法評價上，以視為數個舉動之接續實行，合為
    包括之一行為予以評價較為合理。又被告所犯行使偽造準私
    文書罪、詐欺得利罪，係一行為而同時觸犯數罪名之想像競
    合犯，應依刑法第55條規定，從一重論以行使偽造準私文書
    罪。
　③就事實一㈣附表二編號1至5所為，均係犯第339條第2項之詐欺
    得利罪，起訴書認此部分均係犯刑法339條第1項之詐欺取財
    罪，容有誤會。被告就各該犯行，均係於同一日內之密集時
    間，在同一御成門市內以同一方式為之，堪認係基於同一犯
    意接續而為之，應為接續犯。
　④就事實一㈤附表三編號1所為，係犯第339條第2項之詐欺得利
    罪；就事實一㈤附表三編號2、3所為，均係犯刑法第216條、
    第210條、第220條第2項之行使偽造準私文書罪及同法第339
    條第1項之詐欺得利罪，起訴書認此部分均係犯刑法第216條
    、第210條、第220條第2項行使偽造私文書罪及同法第339條
    第1項之詐欺取財罪，尚有未洽，惟起訴之基本社會事實相
    同，應依法變更起訴法條，附此敘明。被告偽造「張蕙旻」
    電磁紀錄署押共2枚以偽造附表三編號2、3之信用卡消費簽
    帳單電磁紀錄準私文書並進而行使，其偽造署押屬偽造準私
    文書之部分行為，而偽造準私文書之低度行為，復為行使偽
    造準私文書之高度行為所吸收，均不另論偽造署押及偽造準
    私文書罪。被告此部分3次犯行，均係於同一日內之密集時
    間，在同一峽光門市以同一方式為之，堪認係基於同一犯意
    接續而為，為接續犯。又被告此部分犯行，係以一盜刷信用
    卡行為同時觸犯行使偽造準私文書罪及詐欺得利罪，為想像
    競合犯，應依刑法第55條之規定，從重論以行使偽造私文書
    罪。
  ㈣被告所為2次竊盜罪、2次行使偽造私準文書罪、1次詐欺得利
    罪間，犯意各別、行為互殊，應予分論併罰。
  ㈤爰審酌被告不思以正當方式獲取所需，竟竊取他人財物，復
    持竊得之本案手機SIM卡及上開信用卡，冒名使用小額收費
    功能及盜刷信用卡而詐得利益，法紀觀念薄弱，所為應予非
    難，惟犯後坦承犯行，態度尚可，然迄未與告訴人及被害人
    等達成和解或賠償損害，兼衡被告個人戶籍資料查詢結果註
    記高職畢業之教育程度、於111年4月20日警詢中自陳小康之
    家庭經濟狀況、素行、犯罪之動機、目的、手段、因犯罪所
    獲利益及所生損害、同時期另犯竊盜案件經本院判決在案等
    一切情狀，分別量處如附表一主文欄所示之刑，並分別諭知
    易科罰金之折算標準，再定其應執行刑及諭知易科罰金之折
    算標準。
四、沒收：
  ㈠按偽造之印章、印文或署押，不問屬於犯人與否，沒收之，
    刑法第219條定有明文。查被告就事實一㈤附表三編號2、3所
    為，偽造之「張蕙旻」電子署押各1枚，應依刑法第219條之
    規定沒收；至上開偽造電子簽單之電磁紀錄業已對外行使而
    非屬被告所有之物，爰不予宣告沒收。
  ㈡按犯罪所得，屬於犯罪行為人者，沒收之。前2項之沒收，於
    全部或一部不能沒收或不宜執行沒收時，追徵其價額，刑法
    第38條之1第1項、第3項分別定有明文。查被告於事實㈠竊得
    之黑色大包包1個、咖啡色長夾1個、黑色短夾1個、現金1,5
    00元、蘋果牌手機1支、藍芽耳機1個、行動電源1個；於事
    實㈡竊得之華碩牌手機1支、三星牌手機1支，均為被告犯罪
    所得，並未扣案亦未返還告訴人陳常穎、侯瀚勛，亦無刑法
    第38條之2第2項所定過苛之虞、欠缺刑法上之重要性、犯罪
    所得價值低微或為維持受宣告人生活條件之必要等情形，自
    應依刑法第38條之1第1項、第3項規定宣告沒收，於全部或
    一部不能沒收或不宜執行沒收時，追徵其價額。
  ㈢被告就事實一㈢詐得之3,500元、就事實一㈣詐得之15,000元、
    就事實一㈤詐得之30,000元，均為其犯罪所得，未經扣案且
    未實際發還各該告訴人，爰依上開規定在各該主文項下宣告
    沒收，並於全部或一部不能沒收或不宜執行沒收時，追徵其
    價額。　
　㈣被告就事實一㈠竊得告訴人陳常穎所有之身分證、事實一㈡竊
    得告訴人侯瀚勛所有之行動電話門號0000000000號SIM卡，
    固屬被告犯罪所得，惟上開物品純屬個人身分證明或通訊之
    用，倘告訴人陳常穎、侯瀚勛申請註銷並補發新證件及新卡
    ，原卡及證件即失去功用，已不具刑法重要性，為免執行之
    困難，故依刑法第38條之2第2項規定不予宣告沒收。
　㈤被告就事實一㈠竊得之送貨簽單及鑰匙亦未扣案，而此等物品
    非屬違禁物或本院應義務沒收之物，且衡情價值非高，並不
    具備刑法上之重要性，故不予宣告沒收。
據上論斷，應依刑事訴訟法第273條之1第1項、第299條第1項前
段、第300條，判決如主文。
本案經檢察官陳玟瑾偵查起訴，由檢察官宋有容到庭執行職務。
中　　華　　民　　國　　111 　年　　10　　月　　17　　日
                  刑事第二十三庭  法  官  龔書安
上列正本證明與原本無異。
如不服本判決，應於判決送達後20日內敘明上訴理由，向本院提
出上訴狀 (應附繕本) ，上訴於臺灣高等法院。其未敘述上訴理
由者，應於上訴期間屆滿後20日內向本院補提理由書「切勿逕送
上級法院」。
                                  書記官  石秉弘
中　　華　　民　　國　　111 　年　　10　　月　　18　　日
附錄本案論罪科刑法條全文：
中華民國刑法第210條
偽造、變造私文書，足以生損害於公眾或他人者，處5年以下有
期徒刑。

中華民國刑法第216條
行使第210條至第215條之文書者，依偽造、變造文書或登載不實
事項或使登載不實事項之規定處斷。

中華民國刑法第220條
在紙上或物品上之文字、符號、圖畫、照像，依習慣或特約，足
以為表示其用意之證明者，關於本章及本章以外各罪，以文書論
。
錄音、錄影或電磁紀錄，藉機器或電腦之處理所顯示之聲音、影
像或符號，足以為表示其用意之證明者，亦同。

中華民國刑法第320條
意圖為自己或第三人不法之所有，而竊取他人之動產者，為竊盜
罪，處5年以下有期徒刑、拘役或50萬元以下罰金。
意圖為自己或第三人不法之利益，而竊佔他人之不動產者，依前
項之規定處斷。
前二項之未遂犯罰之。

中華民國刑法第339條
意圖為自己或第三人不法之所有，以詐術使人將本人或第三人之
物交付者，處5年以下有期徒刑、拘役或科或併科50萬元以下罰
金。
以前項方法得財產上不法之利益或使第三人得之者，亦同。
前二項之未遂犯罰之。

附表一：
編號 犯罪事實 主文  1 事實㈠ 林信明犯竊盜罪，處有期徒刑貳月，如易科罰金，以新臺幣壹仟折算壹日；未扣案之犯罪所得黑色大包包壹個、咖啡色長夾壹個、黑色短夾壹個、現金新臺幣壹仟伍佰元、蘋果牌手機壹支、藍芽耳機壹個、行動電源壹個沒收，於全部或不能沒收或不宜執行沒收時，追徵其價額。  2 事實㈡ 林信明犯竊盜罪，處有期徒刑貳月，如易科罰金，以新臺幣壹仟折算壹日；未扣案之犯罪所得華碩牌手機壹支、三星牌手機壹支沒收，於全部或不能沒收或不宜執行沒收時，追徵其價額。  3 事實㈢ 林信明犯行使偽造準私文書罪，處有期徒刑肆月，如易科罰金，以新臺幣壹仟元折算壹日；未扣案之犯罪所得新臺幣參仟伍佰元沒收，於全部或不能沒收或不宜執行沒收時，追徵其價額。  4 事實㈣  林信明犯詐欺得利罪，處有期徒刑參月，如易科罰金，以新臺幣壹仟元折算壹日；未扣案之犯罪所得新臺幣壹萬伍仟元沒收，於全部或不能沒收或不宜執行沒收時，追徵其價額。  5 事實㈤  林信明犯行使偽造準私文書罪，處有期徒刑參月，如易科罰金，以新臺幣壹仟元折算壹日；偽造之「張蕙旻」署押貳枚沒收；未扣案之犯罪所得新臺幣參萬元沒收，於全部或不能沒收或不宜執行沒收時，追徵其價額。 

附表二：
編號 消費時間 消費金額（新臺幣） 1 111年3月16日11時5分15秒 3,000元 2 同日11時5分49秒 3,000元 3 同日11時6分46秒 3,000元 4 同日11時10分10秒 3,000元 5 同日11時10分58秒 3,000元 

附表三：
編號 消費時間 消費金額（新臺幣） 1 111年3月21日19時59分24秒 3,000元 2 同日20時0分19秒 15,000元 3 同日20時1分39秒 12,000元